【裁判字號】    89,易,2146
【裁判日期】    891017
【裁判案由】    詐欺等
【裁判全文】
臺灣臺南地方法院刑事判決                        八十九年度易字第二一四六號
    公  訴  人  臺灣台南地方法院檢察署檢察官
    被      告  甲○○
右列被告因詐欺等案件，經檢察官提起公訴（八十九年度偵緝字第二五０號），本院
判決如左：
    主  文
甲○○連續意圖為自己不法之所有，以詐術使人將本人之物交付，處拘役肆拾日。又
意圖為自己不法之所有，而侵占自己持有他人之物，處拘役貳拾日。應執行拘役伍拾
日。
    事  實
一、甲○○於民國八十八年八月二十日向其舊識好友李財教承租台南縣鹽水鎮○○路
    一四三號一樓李財教原所經營港都燒臘店，簽立租賃契約，約定租金每個月新臺
    幣（下同）一萬五千元，並於租賃期間向李財教借用可樂機一台、垃圾台一組、
    餐桌九桌、冷飲工作台一組、玻璃型冰箱一台、思樂冰機一台、長型桌一組等生
    財器具，約定於租賃契約終止時返還予李財教。而甲○○明知其已無資力且經濟
    狀況不佳，竟意圖為自己不法所有，並基於概括犯意，佯稱尚欲以二十六萬元盤
    讓李財教上開店內其他生財器具（即熱飲部分），甲○○除給付現金一萬元予李
    財教外，並簽發付款人為彰化商業銀行潮州分行，帳號000000000號，
    票號NE0000000號及NE0000000號，面額分別為六萬元及二十萬元，票載發票日均
    為八十八年九月二十五日之支票二張作為購買李財教之生財器具熱飲部分之價金
    （起訴書誤載為押金），使李財教陷於錯誤將該部分之生財器具亦一併交付予甲
    ○○使用。詎甲○○只經營不到一個月的時間，旋即於前支票到期前之八十八年
    九月十七日，未經李財教同意，另承接上開詐欺犯意，向黃順鴻偽稱已取得出租
    權利，而將上開房屋轉租予黃順鴻，使黃順鴻陷於錯誤而交付六萬六千元之押金
    及一個月租金三萬二千元；並在承租期間另行起犯意，為自己不法所有，將前開
    向李財教借用而在其持有中之餐桌七張、冷飲工作台一組、玻璃型冰箱一台、思
    樂冰機一台、長型桌一組搬走侵占入己，逃逸他處，嗣經李財教發現房屋已遭甲
    ○○轉租，遂制止黃順鴻遷入而發現上情，上開作為甲○○簽發之支票屆期亦均
    因存款不足及被列為拒絕往來戶而遭退票，李財教、黃順鴻始知受騙。
二、案經李財教訴由台灣台南地方法院檢察署檢察官偵查起訴。
    理  由
一、訊之被告甲○○固對其於右揭時、地，將李財教前開出借及出售予伊之生財器具
    均搬移他處，而其交付予李財教之支票屆期未兌現，且確有將前開房屋轉租予黃
    順鴻收取押金及租金之事實於偵審中坦承屬實，惟矢口否認有何詐欺犯意，辯稱
    ：伊係因一時找不到李財教，而未及時向李財教告知伊搬遷並轉租他人之事實云
    云。惟查，右揭事實，業據告訴人李財教於偵審中指訴綦詳，告訴人並陳稱其未
    同意亦不知被告將上開店面轉租予黃順鴻等情，參以被害人黃順鴻亦於偵查中陳
    稱其確有交付押金及租金予被告，被告向伊告稱已盤得該店面，伊去裝潢時東西
    都已搬走等情無訛。雖被告以前詞置辯，惟查，被告於承租前開店面不到一個月
    後，即將該店面之生財器具遷移他處，參以被告不僅未繼續經營，且在未經告訴
    人李財教同意下即將該店面自行出租黃順龍，並旋即搬離，若謂其於盤讓熱飲生
    財器具時無為自己不法所有之意圖，孰能置信？再者，被告於前開支票屆期時前
    即已逃逸無蹤等情，業據告訴人指述甚明，被告亦自承無誤，前開支票屆期因存
    款不足及被列為拒絕往來戶而遭退票，亦有該支票影本暨退票理由單各一紙在卷
    可憑；而被告於偵查中經發布通緝後始緝獲到案，前此均未與告訴人聯絡等情，
    業經被告陳明在卷。按被告與告訴人為舊識，倘有意將上開生財器具搬遷他處經
    營，焉有可能找不到告訴人以面告之理？又豈有對於本件器具價金欠款不加聞問
    處理，逕自逃逸離家之理？顯係悖與常情。是被告所辯顯係臨訟卸責之詞，不足
    採信。此外，復有被告與告訴人間之房屋租賃契約及被告及被害人黃順鴻間之房
    屋租賃契約各一份在卷可憑。綜合上述情狀，被告於盤讓前開熱飲生財器具及收
    受黃順龍之押租金時，即應有不法所有之詐騙犯意，而於搬離承租處時另有侵占
    犯意甚明。而告訴人李財教及被害人黃順鴻亦因而受有損害，本件事證明確，被
    告犯行洵堪認定。
二、核被告意圖為自己不法之所有，以詐術使人將本人之物交付，所為係犯刑法第三
    百三十九條第一項之罪。被告先後二次向李財教及黃順鴻詐欺之犯行，時間緊接
    ，罪名與構成要件相同，顯係基於概括犯意而為，應依連續犯規定論以一罪，並
    加重其刑，公訴人漏未論及連續犯部分容有未洽，附此陳明。又被告意圖為自己
    不法之所有，而侵占其向告訴人借用之前開餐桌等生財器具，而持有之物，所為
    係犯刑法第三百三十五條第一項之罪。被告所犯上開二罪間，犯意各別，罪名互
    異，應分論併罰。爰審酌被告生活狀況非佳、犯罪之動機、目的、手段及所造成
    危害、經通緝後到案、與告訴人為舊識，告訴人於本院審理時表明願意原諒被告
    、審理中已與告訴人達成民事上和解（參卷附和解書）等一切情狀，量處如主文
    所示之刑，並定其應執行之刑，以資懲儆。
據上論斷，應依刑事訴訟法第二百九十九條第一項前段，刑法第五十六條、第三百三
十五條第一項、第三百三十九條第一項、第五十一條第六款，罰金罰鍰提高標準條例
第一條前段，判決如主文。
本案經檢察官陳明進到庭執行職務。
中    華    民    國      八十九    年      十        月      十七      日
                              臺灣臺南地方法院刑事第  庭
                                      法  官  林淑婷
右正本證明與原本無異
如不服本判決應於送達後十日內向本院提出上訴狀
                                      書記官  董挹棻
中    華    民    國      八十  九  年     十         月     二十一     日
附錄本案論罪科刑法條全文：
刑法第三百三十九條第一項：意圖為自己或第三人不法之所有，以詐術使人將本人或
                          第三人之物交付者，處五年以下有期徒刑、拘役或科或
                          併科一千元以下罰金。
刑法第三百三十五條第一項：意圖為自己或第三人不法之所有，而侵占自己持有他人
                          之物者，處五年以下有期徒刑、拘役或科或併科一千元
                          以下罰金。
                          前項之未遂犯罰之。


司法院資訊處製作；財團法人民間司法改革基金會備份。
